【裁判字號】    99,訴,785
【裁判日期】    991214
【裁判案由】    偽造文書
【裁判全文】
臺灣桃園地方法院刑事判決               99年度訴字第785號
公  訴  人  臺灣桃園地方法院檢察署檢察官
被      告  徐士傑原名徐以洋.
選任辯護人  呂理胡律師
上列被告因偽造有價證券等案件，經檢察官提起公訴（98年度偵
緝字第1513號），本院判決如下：
    主  文
徐士傑連續意圖供行使之用，而偽造有價證券，處有期徒刑壹年
捌月，如附表一備註欄所示本票上關於偽造「徐錫弘」為共同發
票人部分及如附表二所示附條件買賣合約上偽造之「徐錫弘」署
押共肆枚均沒收。
    事  實
一、徐士傑因向福灣企業股份有限公司（下稱福灣公司）購買車
    牌號碼2P-2298號及7896-FP號自用小客車2 輛而需辦理高額
    貸款，該公司之業務員徐聰城遂要求徐士傑提供連帶保證人
    及本票之共同發票人作為前開貸款清償之擔保，詎徐士傑竟
    基於意圖供行使之用而偽造並行使有價證券、意圖為自己不
    法之所有及行使偽造私文書之概括犯意，先向其不知情之父
    親徐明夫表示購車之對保程序需要核對徐士傑及其兄徐錫弘
    （現已改名為徐秉宏）名下共有之土地權狀等資料為由，藉
    此取得時人在國外之兄徐錫弘印章後，明知其未得徐錫弘授
    權，而為下列犯行：(一)於民國91年6 月19日，在臺灣地區某
    處，擅自冒用徐錫弘之名義，於如附表一編號1 所示本票之
    共同發票人欄，以盜用徐錫弘印章蓋於前開本票並偽簽「徐
    錫弘」署押1 枚之方式，偽造前開本票係徐士傑與徐錫弘所
    共同簽發，同時於附表二編號1 所示附條件買賣合約之乙方
    連帶保證人欄、車主與保證人對保簽章欄偽造「徐錫弘」之
    署押各1 枚且盜用徐錫弘印章蓋於偽造之「徐錫弘」署押旁
    ，而於翌日將前開本票及附條件買賣合約一併交付予不知情
    之徐聰城而行使，且以該偽造之本票供作擔保之用，致使福
    灣公司陷於錯誤，誤認徐錫弘願意擔任汽車買賣之連帶保證
    人以及本票之共同發票人而擔保因汽車買賣關係所生之債務
    及本票債務，而同意徐士傑之附條件買賣並交付車牌號碼2P
    -2298號自用小客車1輛予徐士傑使用，足生損害於徐錫弘及
    福灣公司。(二)復於92年5 月20日，徐士傑承前犯意，在臺灣
    地區某處，復持前開徐錫弘之印章，於如附表一編號2 所示
    本票之共同發票人欄，再以盜用徐錫弘印章蓋於前開本票並
    偽造「徐錫弘」署押1 枚之相同方式，偽造前開本票係徐士
    傑與徐錫弘所共同簽發，同時於附表二編號2 所示之附條件
    買賣合約之乙方連帶保證人欄、乙方與乙方連帶保證人對保
    簽章欄偽造「徐錫弘」之署押各1 枚並盜用徐錫弘印章蓋於
    偽造之「徐錫弘」署押旁，而於翌日將前開本票及附條件買
    賣合約一併交付予不知情之徐聰城而行使之，致使福灣公司
    陷於錯誤，誤認徐錫弘願意擔任汽車買賣之連帶保證人以及
    本票之共同發票人而擔保因汽車買賣關係所生之債務及本票
    債務，而同意徐士傑之附條件買賣並交付車牌號碼7896- FP
    號自用小客車1 輛予徐士傑使用，足生損害於徐錫弘及福灣
    公司。嗣因徐士傑無力繳付分期價款，福灣公司持附表一編
    號 1所示之本票向臺灣臺北地方法院聲請本票裁定准予強制
    執行，並向徐錫弘催討欠款，經徐錫弘提起確認本票債權不
    存在之民事訴訟，而查悉上情。
二、案經徐秉宏訴請臺灣臺北地方法院檢察署檢察官呈請臺灣高
    等法院檢察署檢察長令轉臺灣桃園地方法院檢察署檢察官偵
    查起訴。
    理  由
一、本件認定事實所引用之本件卷內所有人證、文書證據暨物證
    ，並無證據證明係公務員違背法定程序所取得，被告及辯護
    人於本院審理時迄至言詞辯論終結時止，亦均未提出異議，
    故均得引為本案證據，合先說明。
二、訊據被告徐士傑於本院審理中對於上揭事實均坦白承認，核
    與證人徐秉宏於警詢、檢察事務官詢問及證人徐聰城於警詢
    、檢察官訊問時所證述之情節一致（見臺灣臺北地方法院檢
    察署96年度他字第3761號卷第2、28-34頁、98年度偵緝字第
    1412號卷第25頁，臺灣桃園地方法院檢察署98年度偵緝字第
    1513號卷第9-11頁），復有如附表一、二所示之本票、附條
    件買賣合約及臺灣臺北地方法院93年度票字第37447 號民事
    裁定、民事裁定確定證明書、臺灣臺北地方法院96年度北簡
    字第23788 號民事簡易判決、被害人徐秉宏護照影本各1 份
    附卷可佐（見臺灣臺北地方法院檢察署96年度他字第3761號
    卷第6-10頁、98年度偵字第23515號卷第7-8頁、本院98年度
    訴字第785 號卷第18、19頁），是認被告上開任意性自白，
    核與事實相符，堪以採信。本件事證已經明確，被告上揭犯
    行足可認定，應依法論科。
三、按被告於為上開犯行後，刑法部分條文業經修正公布，並於
    95年7月1日施行。修正後刑法第2條第1項之規定，係規範行
    為後法律變更所生新舊法律比較適用之準據法，於修正後刑
    法施行後，應適用新法第2條第1項規定之從舊從輕之原則為
    比較，適用最有利於行為人之法律。比較時應就罪刑有關之
    共犯、未遂犯、想像競合犯、牽連犯、連續犯、結合犯，以
    及累犯加重、自首減輕暨其他法定加減原因（如身分加減）
    與加減例等一切情形，綜其全部罪刑之結果而為比較（最高
    法院95年度第8 次刑事庭會議決議參照）。又如涉及裁量權
    行使者，須於裁量行使時，方有比較適用問題，如易科罰金
    、易服勞役、緩刑及保安處分之宣告等。故前述一般綜合罪
    刑之結果而為比較，以決定罪刑之適用時，不就易科罰金等
    列為比較，必須已決定為緩刑、保安處分之宣告，所處之刑
    得易科罰金或易服勞役時，始就各該緩刑等部分決定其適用
    標準，此部分得予割裂適用，是為例外。就易科罰金、易服
    勞役而言，則應依修正後刑法第2 條第1 項規定，分別適用
    最有利於行為人之法律（最高法院95年度臺上字第5125、53
    43、6171號判決意旨參照）。至行為後刑法條文經修正，惟
    無有利、不利情形，應適用裁判時法（最高法院95年度第21
    次刑事庭會議決議參照）。經查：
(一)、關於法定罰金刑最低度部分：修正前刑法第33條第5 款規定
    為銀元1元（並依廢止前罰金罰鍰提高標準條例第1條前段規
    定提高10倍後，折算為新臺幣30元）以上，修正後刑法第33
    條第5 款則修正為新臺幣1,000 元以上，以百元計算，自以
    行為時之法律有利於被告。
(二)、關於連續犯、牽連犯部分：修正後刑法業已刪除第56條連續
    犯及第55條後段牽連犯之規定，是於新法修正施行後，已無
    連續數行為而犯同一罪名，以一罪論；或犯一罪而其方法或
    結果之行為犯他罪名者，從一重處斷之規定，故被告於刑法
    修正前所犯之數次犯行及各該罪名，均須依數罪分論併罰，
    自應以行為時法較有利於被告。
(三)、就罰金刑之加減例，修正前刑法第68條規定「拘役或罰金加
    減者，僅加減其最高度」，修正後刑法第67條則規定「有期
    徒刑或罰金加減者，其最高度及最低度同加減之」，並刪除
    第68條有關罰金刑加減之規定，進言之，經修正後，罰金之
    最低度刑亦在加減之列。
(四)、經比較新舊法之結果，上開修正後之規定對被告均未較有利
    ，經綜合全部罪刑之結果，在適用「罪刑綜合比較原則」、
    「擇用整體性原則」下（最高法院27年上字第2615號判例意
    旨參照），依刑法第2條第1項前段規定，本案應一體適用行
    為時之法律。至刑法施行法業於95年6月14日增訂公布第1條
    之1，其第1項規定：中華民國94年1月7日刑法修正施行後，
    刑法分則編所定罰金之貨幣單位為新臺幣，第2 項前段明定
    ：94年1月7日刑法修正時，刑法分則編未修正之條文定有罰
    金者，自94年1月7日刑法修正施行後，就其所定數額提高為
    30倍，惟依被告行為時之法律即罰金罰鍰提高標準條例第 1
    條前段，業將刑法分則各罪法定刑所定罰金數額提高10倍，
    再由銀元換算為新臺幣之結果，刑法第201條第1 項、第339
    條第1 項法定刑所定罰金最高數額，與修正後之法律規定仍
    屬一致，並無不同，對被告而言尚無有利或不利之情形，揆
    諸前揭說明，自不生新舊法比較之問題，應依一般法律適用
    原則，適用裁判時法即刑法施行法第1條之1第1項、第2項前
    段之規定，而不再適用罰金罰鍰提高標準條例第1 條前段。
    另刑法第59條關於酌減之規定，為法院就刑之裁量及酌減審
    認標準見解之明文化，亦非屬法律之變更，自亦無新舊法比
    較之問題（最高法院95年度第8 次刑事庭會議決議參照），
    應逕行適用新法第59條之規定，併此敘明。
四、論罪科刑：
(一)、按行使偽造有價證券，以取得票面價值之對價，固不另論詐
    欺罪，但如以偽造之有價證券供作擔保或作為新債清償而借
    款，則其借款行為，為行使偽造有價證券以外之另一行為，
    其間有方法結果關係，應論以詐欺罪之牽連犯（最高法院86
    年度臺上字第4610號判決參照）。核被告所為，係犯刑法第
    201條第1項偽造有價證券罪、第216條、第210條行使偽造私
    文書罪、第339條第1項詐欺取財罪。至起訴書僅敘及被告偽
    造如附表一編號1 所示本票「徐錫弘」共同發票人部分及行
    使如附表二編號1 所示偽造私文書之事實，然漏未論以行使
    或偽造有價證券罪法條，亦未就被告偽造如附表一編號2 所
    示之本票及行使如附表二編號2 所示之偽造私文書犯行起訴
    ，固有未洽，惟經蒞庭公訴檢察官於本院準備程序中當庭增
    列起訴法條並補充此部分犯罪事實，基於檢察一體之原則，
    且被告所犯偽造如附表一編號2 所示之本票及行使如附表二
    編號2 所示之偽造私文書部分之犯行，與已經起訴之偽造如
    附表一編號1 所示本票、行使如附表二編號2 所示之偽造私
    文書犯行部分，各有連續犯之裁判上一罪關係，均為起訴效
    力所及，本院均得併予審理。至起訴書亦漏未記載刑法第33
    9條第1項之罪名，然起訴書業已載明被告持附表一編號1 所
    示本票及附表二編號1 所示附條件買賣合約向被害人福灣公
    司行使之犯罪事實，且被告所涉詐欺取財罪與偽造有價證券
    罪間復有裁判上一罪關係，本院亦得補充併予審究，併此敘
    明。被告利用不知情之汽車銷售人員徐聰城為上開犯行，為
    間接正犯。又其偽造署押、盜用印章之行為，為偽造私文書
    及有價證券之部分行為，另偽造私文書之低度行為，為行使
    偽造私文書之高度行為所吸收，而其意圖供行使之用而偽造
    有價證券後復持以行使，其行使有價證券之輕度行為為偽造
    有價證券行為意圖之實現，應為不法內涵及刑度較重之偽造
    有價證券行為所吸收，均不另論罪。被告所犯各2 次偽造有
    價證券、行使偽造私文書、詐欺取財之犯行，均時間緊接，
    犯罪構成要件各均相同，各係基於概括犯意而反覆為之，分
    別依修正前刑法第56條連續犯之規定，各論以一罪，並均加
    重其刑。被告所犯連續行使偽造私文書罪、連續偽造有價證
    券罪、連續詐欺取財罪間，有方法、目的之牽連關係，為牽
    連犯，應依修正前刑法第55條規定，從較重之偽造有價證券
    罪處斷。又查，被告與被害人徐秉宏係兄弟關係，被告因購
    車需借款之擔保而利用其兄徐秉宏之名義擔任共同發票人及
    連帶保證人，一時失慮貿然為本案犯行，於本院審理期間，
    業與被害人徐秉宏、福灣公司達成和解，被害人徐秉宏並表
    明願原諒被告，有本院審判、調解筆錄在卷可查（見本院99
    年度審訴字第32頁背面、99年度訴字第785 號卷第29、39頁
    背面、99年度附民移調字第593號卷第2頁），另斟酌被告本
    件偽造有價證券之總面額非高，依被告之犯罪情狀觀之，情
    節尚非重大，惟所犯意圖供行使之用而偽造有價證券罪之法
    定本刑為 3年以上有期徒刑，與其犯罪情節相較，實屬情輕
    法重，顯有堪資憫恕之處，本院認縱處以法定最低刑度猶嫌
    過重，爰依刑法第59條之規定減輕其刑，並依法先加後減。
    爰審酌被告係為順利貸得款項以購買汽車，而偽造有價證券
    及行使偽造私文書作為借款的擔保，犯罪動機尚屬單純，偽
    造之本票並未廣泛流通，對金融秩序危害有限，且犯後坦承
    犯行，堪認已有相當悔意，且已與被害人徐秉宏及福灣公司
    達成和解等一切情狀，量處如主文所示之刑。又本件被告依
    中華民國九十六年罪犯減刑條例第3 條第1 項第15款規定，
    經宣告逾有期徒刑1 年6 月之刑，爰不予減刑，附此敘明。
(二)、再按刑法第205 條對於偽造、變造之有價證券設有沒收之特
    別規定，是對於偽造之有價證券自應依該條規定宣告沒收。
    惟關於二人以上為共同發票人之有價證券，如僅其中部分共
    同發票人係偽造，因該有價證券之真正發票人部分仍屬有效
    ，為避免影響合法執票人對於真正發票人之票據權利，自不
    得將整張有價證券宣告沒收，此時僅依前開法條規定，將該
    有價證券關於偽造發票人部分宣告沒收即可，最高法院91年
    度上字第7082號判決意旨可資參照。查附表一所示本票2 紙
    共同發票人「徐錫弘」部分，均屬偽造，應依刑法第205 條
    宣告沒收。又如附表二所示附條件買賣合約2 紙上乙方連帶
    保證人、車主與保證人對保簽章欄內「徐錫弘」之署名共 4
    枚，則均為偽造之署押，應依同法第219 條沒收。惟按刑法
    第219 條所定不問屬於犯人與否沒收之者，以偽造之印章、
    印文或署押為限，盜用者不在其列，最高法院48年臺上字第
    1533號判例意旨亦可資參照，是被告盜用被害人徐秉宏更名
    前之「徐錫弘」印章蓋在前開偽造署押旁之印文部分，依前
    開說明，爰均不為沒收之諭知。
(三)、至辯護人雖為被告利益請求就被告所涉犯行為緩刑之宣告云
    云。惟按緩刑之宣告，須以未曾受有期徒刑以上刑之宣告，
    或前受有期徒刑以上刑之宣告執行完畢或赦免後，5 年以內
    未曾受有期徒刑以上刑之宣告為要件，此觀刑法第74條之規
    定自明。而該條所稱「5 年以內」未曾受有期徒刑以上刑之
    宣告，應以後案宣示判決之時，而非以後案犯罪之時，為其
    認定之基準；又凡在判決前已經受有期徒刑以上刑之宣告確
    定者，即不合於緩刑條件，至於前之宣告刑已否執行，以及
    被告犯罪時間之或前或後，在所不問，因而前已受有期徒刑
    之宣告，即不得於後案宣告緩刑（最高法院54年度臺非字第
    148 號判例意旨、最高法院92年第18次刑事庭會議決議參照
    ）。查被告前於95年間因違反商標法案件，經本院以96年度
    壢簡字第330號判決判處有期徒刑4月確定，嗣復經本院以96
    年度聲減字第9764號裁定減為有期徒刑2 月確定等情，有臺
    灣高等法院被告前案紀錄表1 份附卷可參，被告於本案判決
    前，既已經受有期徒刑以上刑之宣告確定，依前開說明，即
    與緩刑條件有所不合，是辯護人所請於法即屬無據，附此敘
    明。
據上論斷，應依刑事訴訟法第299條第1項前段，修正後刑法第 2
條第1項前段，刑法第201條第1項、第210條、第216條、第339條
第1 項、第59條、第205條、第219條，修正前刑法第55條、第56
條，刑法施行法第1條之1第1項、第2項前段，判決如主文。
本案經檢察官蔡正傑到庭執行職務。
中    華    民    國    99    年    12    月    14    日
            刑事第四庭  審判長法  官  張淑華
                              法  官  張宇葭
                              法  官  林維斌
以上正本證明與原本無異。
如不服本判決應於收受判決後10日內向本院提出上訴書狀，並應
敘述具體理由。其未敘述上訴理由者，應於上訴期間屆滿後20日
內向本院補提理由書( 均須按他造當事人之人數附繕本) 「切勿
逕送上級法院」。
                              書記官  鄭嘉惠
中    華    民    國    99    年    12    月    14    日
附表一
┌──┬──────┬─────┬──────┬──────┬────────┐
│編號│ 發票日期   │共同發票人│ 面    額   │  到期日    │備            註│
│    │            │          │（新臺幣）  │            │                │
├──┼──────┼─────┼──────┼──────┼────────┤
│ 1  │91年6月19日 │徐士傑    │61萬元      │93年7月20日 │偽造「徐錫弘」署│
│    │            │徐錫弘    │            │            │押1 枚及盜用「徐│
│    │            │          │            │            │錫弘」印章之印文│
│    │            │          │            │            │1枚。           │
├──┼──────┼─────┼──────┼──────┼────────┤
│ 2  │92年5月20日 │徐士傑    │68萬9,000元 │94年4月5日  │偽造「徐錫弘」署│
│    │            │徐錫弘    │            │            │押1 枚及盜用「徐│
│    │            │          │            │            │錫弘」印章之印文│
│    │            │          │            │            │1枚。           │
└──┴──────┴─────┴──────┴──────┴────────┘
附表二
┌──┬──────┬───────────────────────────┐
│編號│ 文書名稱   │偽造之署押、盜用印章                                  │
├──┼──────┼───────────────────────────┤
│ 1  │車牌號碼2P-2│(1)乙方連帶保證人欄「徐錫弘」署押1 枚、盜用「徐錫弘」印│
│    │298 號自用小│  章之印文1 枚                                        │
│    │客車附條件買│(2)車主與保證人對保簽章欄「徐錫弘」署押1 枚、盜用「徐錫│
│    │賣合約      │  弘」印章之印文1枚                                   │
├──┼──────┼───────────────────────────┤
│ 2  │車牌號碼7896│(1)乙方連帶保證人欄「徐錫弘」署押1 枚、盜用「徐錫弘」印│
│    │-FP 號自用小│  章之印文1 枚                                        │
│    │客車附條件買│(2)乙方與乙方連帶保證人對保簽章欄「徐錫弘」署押1 枚、盜│
│    │賣合約      │  用「徐錫弘」印章之印文1枚                           │
└──┴──────┴───────────────────────────┘

司法院資訊處製作；財團法人民間司法改革基金會備份。
